臺灣花蓮地方法院刑事判決
110年度原訴字第63號
公  訴  人  臺灣花蓮地方檢察署檢察官
被      告  吳奕閔



選任辯護人  曾泰源律師(法扶律師)          
被      告  范瑋萍



選任辯護人  林怡君律師(法扶律師)          
上列被告因違反毒品危害防制條例案件，經檢察官提起公訴（11
0年度偵字第1163、1164、1744號），本院判決如下：
    主  文
吳奕閔共同犯販賣第三級毒品，共三罪，各處如附表編號1至3主
文欄所示之刑及沒收。所處之刑，應執行有期徒刑二年。緩刑五
年，並應於判決確定日起一年內支付公庫新臺幣五萬元。
范瑋萍共同犯販賣第三級毒品，共三罪，各處如附表編號1至3主
文欄所示之刑及沒收。所處之刑，應執行有期徒刑一年八月。緩
刑五年。
    犯罪事實
一、吳奕閔、范瑋萍（瘖啞人士）為情侶，均明知4-甲基甲基卡
    西酮係毒品危害防制條例第2條第2項第3款所管制之第三級
    毒品，竟仍基於共同販賣第三級毒品以營利之犯意聯絡，分
    別於附表編號1至3所示之時、地，以各該編號所示數量、價
    格及交易方法，共同販賣含有4-甲基甲基卡西酮成分之咖啡
    包（下稱毒品咖啡包）與吳俐蓉，計三次。
二、案經花蓮縣警察局移送臺灣花蓮地方檢察署（下稱花蓮地檢
    署）檢察官偵查起訴。
    理  由
一、證據能力部分：
　　本判決引用採為認定被告吳奕閔、范瑋萍犯罪事實之證據，
    檢察官、被告吳奕閔、范瑋萍及其等辯護人均同意有證據能
    力（見本院卷第105頁），迄於本院言詞辯論終結前亦未聲
    明異議，本院復審酌並無不適當之情形，依同法第159條之5
    規定，認均有證據能力。
二、認定犯罪事實所憑之證據及理由：
（一）上開犯罪事實，有下列證據可證：
　１、被告吳奕閔、范瑋萍就有為附表編號1至3所示共同販賣毒
      品咖啡包與證人吳俐蓉之行為，於偵查、本院準備程序及
      審理中均自白不諱，且互核一致（見警卷第11至13、31至
      33頁，偵卷三第137至149、169至185頁，本院卷第104、2
      51頁），並據證人吳俐蓉於警詢及檢察官偵查中具結證述
      明確（見偵卷一第30至31、37至40、67至71、77頁，偵卷
      三第271至272頁）。
　２、此外復有證人吳俐蓉與被告范瑋萍之微信對話紀錄擷圖、
      本院110年度聲搜字第35號搜索票、花蓮縣警察局搜索扣
      押筆錄、扣押物品目錄表、慈濟大學濫用藥物檢驗中心11
      0年3月18日慈大藥字第1100318052號函附鑑定書、扣案物
      品照片等在卷可佐（見警卷第75至81、85至87、91至93、
      97至101、187至197頁，偵卷一第45至57頁）。
（二）本件被告吳奕閔、范瑋萍共同為如附表編號1至3所示之販
      賣毒品咖啡包與證人吳俐蓉之行為，屬有償行為，被告二
      人並在特定之約定地點交付毒品、收取價款，被告吳奕閔
      更自承販賣一包毒品咖啡包可獲利50元等情（見偵卷三第
      185頁），足見被告二人確有販賣第三級毒品而獲利之意
      甚明，是被告二人應係基於意圖營利之犯意而販賣第三級
      毒品，至為灼然。
（三）起訴書就附表編號1交付價金之方式，僅略載為「由吳奕
      閔於同日（即109年8月24日）23時30分許，在花蓮縣○○市
      ○○街00號前，以400元之代價，交付含有4-甲基甲基卡西
      酮之咖啡包1包與吳俐蓉」，惟依證人吳俐蓉於偵查中之
      供述（見偵卷一第68至69頁）及前引被告范瑋萍與證人吳
      俐蓉間通訊軟體「微信」對話記錄擷圖，得認證人吳俐蓉
      就附表編號1之價金400元，因當時未帶錢，遂延至附表編
      號2所示之時、地，連同編號2之交易價金400元一併交付
      與被告吳奕閔甚明，是爰就起訴書該部分所載交付價金之
      時、地及方式，予以補充，併此敘明。
（四）綜上所述，被告二人上開犯行，事證明確，洵堪認定。
三、論罪、刑之減輕及酌科：
（一）核被告吳奕閔、范瑋萍就附表編號1至3所為，皆係犯毒品
      危害防制條例第4條第3項之販賣第三級毒品罪。被告二人
      間有犯意聯絡及行為分擔，均應依刑法第28條規定，論以
      共同正犯。又各次販賣之時間截然可分，主觀上顯非係出
      於一次之決意，犯意各別，行為互殊，均應予分論併罰。
（二）刑之減輕與否之說明：
　１、被告吳奕閔方面：
　（１）「有」毒品危害防制條例第17條第1項之適用：
　　　　被告吳奕閔於警詢及檢察官偵訊中供出毒品來源係「簡
        廷澔」、「江軍威」，並提供「簡廷澔」、「江軍威」
        之通訊軟體「微信」之ID，嗣經警以「簡廷澔」、「江
        軍威」涉嫌販賣第三級毒品咖啡包與被告吳奕閔，而將
        其等移送花蓮地檢署偵辦，且被告吳奕閔本案販賣之毒
        品咖啡包與「江軍威」販賣之毒品具關連性等情，有花
        蓮縣警察局110年12月8日花警刑字第1100057687號函文
        暨所附花蓮縣警察局刑事案件移送書在卷可參（見本院
        卷第125、165至175頁），是被告吳奕閔犯後確有供出
        毒品之來源，並因而查獲其他正犯乙節堪以認定，被告
        吳奕閔所犯如附表編號1至3之犯行均應依毒品危害防制
        條例第17條第1項規定，減輕其刑。
　（２）「有」毒品危害防制條例第17條第2項之適用：
　　　　被告吳奕閔於偵查及本院審理中就如附表編號1至3所示
        之共同販賣第三級毒品行為皆自白不諱，業如前述，均
        應依毒品危害防制條例第17條第2項規定，遞減其刑。
　（３）「無」刑法第59條之適用：
　　  ①犯罪之情狀顯可憫恕，認科以最低度刑仍嫌過重者，得
        酌量減輕其刑，刑法第59條定有明文。該條所規定之酌
        量減輕其刑，係裁判上之減輕，必以犯罪之情狀可憫恕
        ，認為宣告法定最低度之刑猶嫌過重者，始有其適用。
        如別有法定減輕之事由，應先依法定減輕事由減輕其刑
        後，科以最低刑度，猶嫌過重時，始得為之。客觀之犯
        行與其主觀之惡性二者加以考量其情狀，是否有可憫恕
        之處，適用刑法第59條之規定酌量減輕其刑，期使個案
        裁判之量刑，能斟酌至當，符合罪刑相當原則及比例、
        平等原則。
　　  ②依被告吳奕閔自述高中畢業，目前從事臨時工，日薪每
        日新臺幣（下同）1,200元等情（見本院卷第253頁），
        得認被告並非無謀生能力之人，竟仍貪圖小利，無視我
        國政府反毒政策，罔顧國人身體健康而為本案犯行，難
        認被告於犯罪當時有何特殊之原因與環境等在客觀上足
        以引起一般同情，況被告所為如附表編號1至3所示之犯
        罪行為，經適用毒品危害防制條例第17條第1項、第17
        條第2項之規定減刑後，法定刑已大幅減輕，與其本案
        犯罪情節相較，並無宣告法定最低度刑仍嫌過重之情形
        ，爰不再依刑法第59條規定酌量減輕其刑。被告吳奕閔
        之辯護人以被告吳奕閔坦承犯行、供出上手，且犯罪所
        得輕微等情，請求再依刑法第59條規定酌減其刑，尚非
        可採。
　２、被告范瑋萍方面：
　（１）「無」毒品危害防制條例第17條第1項之適用：
　　　①刑法上之共同正犯因係相互間利用他方之行為，以遂行
        其犯意之實現，故非僅就自己實行之行為負其責任，並
        對該犯罪構成要件要素有犯意聯絡範圍內，對於其他正
        犯所實行之行為，亦應共同負責，即在責任上應「有難
        同當」，但在訴訟上未必仍能「有福同享」，毒品危害
        防制條例第17條第1項減、免其刑之規定，係出於個人
        對毒品查緝之貢獻度及正確性，故而獲得減、免其刑之
        恩典，其效力不及於其他共同正犯（最高法院109年度
        台上字第4148號刑事判決意旨得參）。
　　　②被告范瑋萍並無提供任何情資查獲除「簡廷澔」、「江
        軍威」外之其他毒品來源之正犯及共犯，且不得援用共
        同被告吳奕閔前揭對於毒品查緝之功勞，自無適用毒品
        危害防制條例第17條第1項之規定減免其刑。
　（２）「有」毒品危害防制條例第17條第2項之適用：
　　　　被告范瑋萍於偵查及本院審理中就如附表編號1至3所示
        之共同販賣第三級毒品行為皆自白不諱，業如前述，均
        應依毒品危害防制條例第17條第2項規定，減輕其刑。
　（３）「有」刑法第20條之適用：
　　　　被告范瑋萍因幼時罹患疾病，致聽力受損，因而無法言
        語，並於82年10月21日（被告范瑋萍當時4歲）經鑑定
        患有重度聽障，領有身心障礙手冊等情，有被告范瑋萍
        之身心障礙證明影本、佛教慈濟醫療財團法人花蓮慈濟
        醫院診斷證明書附卷可稽（見偵卷四第169頁，本院卷
        第261頁），再佐以被告范瑋萍於偵查及本院審理期間
        ，確均係閱覽筆錄內容後，以肢體（點頭、搖頭、手勢
        ）或書寫表達意見之方式應訊，並自陳不會手語，平日
        與他人溝通均係透過手機打字、手勢或唇語方式進行（
        見偵卷三第135、153至159頁，本院卷第101至108、243
        至259頁），足認被告范瑋萍自幼即瘖啞，本院並審酌
        被告范瑋萍自陳沒有工作（見本院卷第253頁），可見
        被告范瑋萍之謀生能力確實因其瘖啞狀況而難與一般正
        常人相提並論，且犯後坦承犯行，顯有悔意等情，依刑
        法第20條之規定減輕其刑並遞減之。
　（４）「有」刑法第59條之適用：
　　　①販賣第三級毒品罪之法定刑為「7年以上有期徒刑，得併
        科1千萬元以下罰金」，惟同為販賣第三級毒品者，其
        原因動機不一，犯罪情節未必盡同，或有大盤毒梟者，
        亦有中、小盤之分，有藉毒品交易牟取暴利，亦有只為
        籌措施用毒品之金錢來源而販賣者，危害社會之程度自
        有輕重之分，若概以上開罪責相繩，實有造成個案量刑
        無法體現其破壞法益程度，而有失刑罰對個人處遇妥適
        性要求之虞。是若審酌個案情狀，認為處以較低之刑度
        ，即可收矯正之效，並達到防衛社會之目的者，自可依
        客觀犯行與主觀惡性，考量其情狀是否有可憫恕之處，
        而適用刑法第59條規定酌量減輕其刑，期使個案裁判量
        刑能斟酌至當，符合比例原則。
　　　②被告范瑋萍意圖牟利而共同販賣毒品咖啡包，對於社會
        之危害固屬非微，惟本案販賣與證人吳俐蓉之數量非鉅
        ，得款金額不多，散播毒品之範圍有限，散播數量尚微
        ，危害社會之程度顯較一般大量販賣毒品之毒梟犯為輕
        ，惡性尚非甚重，又被告范瑋萍自幼瘖啞、為阿美族原
        住民，無業，本案犯罪所得均由共同被告吳奕閔所支配
        、處分，被告范瑋萍並無事實上之處分權限（詳下述）
        ，顯見被告范瑋萍生活經濟均仰賴共同被告吳奕閔，是
        本院經審酌前揭情節，認被告范瑋萍如附表編號1至3所
        示之共同販賣第三級毒品犯行，縱經以毒品危害防制條
        例第17條第2項、刑法第20條規定減輕其刑後，處以法
        定最低刑度「有期徒刑1年9月」，仍嫌過重，客觀上足
        以引起一般人之同情，爰依刑法第59條規定，再酌量遞
        減其刑。
（三）量刑之理由：
　　  爰以行為人之責任為基礎，審酌被告二人：（1）前均未
      有因故意犯罪受有期徒刑以上刑之宣告紀錄，素行尚可，
      有臺灣高等法院被告前案紀錄表2份存卷可參；（2）為牟
      利而販賣毒品咖啡包與證人吳俐蓉施用，除害及證人之身
      心健康外，對於社會整體治安亦造成相當程度之潛在危害
      ，所為應予非難；（3）本案販賣毒品咖啡包之數量非鉅
      ，販賣獲取之利得尚微，所生之損害尚非嚴重；（4）犯
      罪之動機、目的、各次販賣之數量及獲取之對價、坦承犯
      行之態度，及被告吳奕閔前述學經歷及自陳會寄錢給媽媽
      家用；被告范瑋萍則自書「高中畢業，沒有工作，貧」及
      其辯護人為其表示被告范瑋萍現與祖母、母親同住，祖母
      因病臥床，均由被告范瑋萍負責照料生活起居等一切情狀
      （見本院卷第253、255、264頁），分別量處如主文所示
      之刑，並考量被告二人所為上揭犯罪行為，時間相近、販
      賣獲利非高，數罪對法益侵害之加重效應較低等因素，爰
      依刑法第51條第5款規定，分別定其應執行之刑如主文所
      示。
四、關於沒收：
（一）犯罪所得：
　１、犯罪所得，屬於犯罪行為人者，沒收之。但有特別規定者
      ，依其規定。前二項之沒收，於全部或一部不能沒收或不
      宜執行沒收時，追徵其價額，刑法第38條之1第1項、第3
      項分別定有明文。又共同正犯犯罪所得之沒收、追徵，應
      就各人對犯罪所得有事實上之處分權限為之，若共同正犯
      對於犯罪所得，其個人確無所得或無處分權限，且與其他
      成員亦無事實上之共同處分權限者，自不予諭知沒收。（
      最高法院110年度台上字第1355號刑事判決意旨得參）。
　２、被告吳奕閔、范瑋萍就如附表編號1至3所示之三次販賣第
      三級毒品，分別向購毒者取得如附表各該編號 「交易價
      格」欄所示，共計1,200元之價金，而依被告吳奕閔於本
      院審理中自承：本案犯罪所得1,200元都是我花用，之前
      說是用在我和范瑋萍生活上是因為錢我會先放在范瑋萍那
      邊，要支付時我再請范瑋萍拿出來支付，但如何支付、支
      付在何項目均由我決定等語（見本院卷第252頁），得認
      該等犯罪所得之事實上處分權限係由被告吳奕閔所享有，
      依前揭說明，附表各該編號所示之交易對價自屬被告吳奕
      閔各該犯行所取得之犯罪所得，且均未扣案，爰依刑法第
      38條之1第1項前段、第3項之規定，分別於被告吳奕閔各
      該共同販賣第三級毒品罪之主文項下宣告沒收，於全部或
      一部不能沒收或不宜執行沒收時，追徵其價額。至被告范
      瑋萍則因無共同處分權限，自不為沒收之宣告，併此敘明
      。
（二）供犯罪所用之物：
　　  扣案之蘋果牌行動電話及其內之門號0910XXX861號（號碼
      詳卷）SIM卡，均係被告范瑋萍所有並持之用以連接網際
      網路後，透過行動電話內安裝之通訊軟體「微信」與證人
      吳俐蓉聯絡如附表所示交易毒品咖啡包犯行事宜，業據被
      告范瑋萍於警詢、偵查中供承明確（見警卷第30頁，偵卷
      三第137、143頁），核與證人吳奕閔於警詢及偵查中證述
      內容相符（見警卷第6頁，偵卷三第177至179頁），並有
      前引被告范瑋萍與證人吳俐蓉間通訊軟體「微信」對話記
      錄擷圖存卷足憑，堪認扣案行動電話及其內之SIM卡係供
      被告范瑋萍共同實行如附表所示犯罪所用之物，皆應依毒
      品危害防制條例第19條第1項，分別於被告范瑋萍各該主
      文項下宣告沒收。
（三）扣案之毒品咖啡包殘渣袋78個，經送鑑驗結果，固含有第
      三級毒品4-甲基甲基卡西酮成分，有前引慈濟大學濫用藥
      物檢驗中心函暨所附鑑定報告可參，惟依被告吳奕閔自述
      ：那些殘渣袋都是我吃剩的等語（見警卷第6至7頁），足
      認該等毒品咖啡包殘渣袋應係被告吳奕閔自行施用後所剩
      下，與被告二人本案共同販賣第三級毒品犯行無涉；又扣
      案OPPO牌手機1支、電子磅秤1台、中華郵政存摺2本，亦
      無證據證明為被告二人用以供本案犯行所用之物，是上揭
      物品，均無從宣告沒收。
五、緩刑宣告暨附條件之理由
（一）被告吳奕閔、范瑋萍均未曾因故意犯罪而受有期徒刑以上
      刑之宣告，已如前述，被告二人因一時失慮及貪圖小利致
      罹刑典，惟犯後始終坦承犯行，頗見悔意，信經此偵、審
      程序及刑之宣告後，當知所警惕而無再犯之虞，本院審酌
      被告二人之犯後態度、前述個人與家庭環境各情後，認被
      告二人所受刑之宣告均以暫不執行為當，併均依刑法第74
      條第1項第1款規定宣告緩刑5年。
（二）本院審酌被告吳奕閔所受上開宣告之刑，雖暫無執行之必
      要，惟為使被告吳奕閔得確切知悉其所為之負面影響，促
      使其日後更加重視法規範秩序、強化法治觀念，澈底摒棄
      毒品，避免再次誤罹刑典等考量，認應課予一定條件之緩
      刑負擔，並參酌檢察官、被告吳奕閔及其辯護人之意見，
      爰依刑法第74條第2項第4款規定，諭知被告吳奕閔應於本
      判決確定之日起1年內，向公庫支付5萬元，以期符合緩刑
      目的，兼維法治。又倘被告吳奕閔違反上開負擔，情節重
      大，足認原宣告之緩刑難收其預期效果，而有執行刑罰之
      必要者，依刑法第75條之1第1項第4款規定，得撤銷其緩
      刑宣告，被告應對此特別注意。
（三）至被告范瑋萍部分，本院審酌被告范瑋萍為瘖啞人士及前
      述家庭、經濟狀況等情後，認尚無附加緩刑條件之必要，
      特此敘明。
據上論斷，應依刑事訴訟法第299條第1項前段，判決如主文。
本案經檢察官林于湄提起公訴，檢察官王柏舜到庭執行職務。
中　　華　　民　　國　　111 　年　　7 　　月　　20　　日
　　　　　　　　　刑事第一庭    審判長法　官　許仕楓
　　　　　　　　　                    法  官  戴韻玲
　　　　　　　　　                    法  官  吳明駿
以上正本證明與原本無異。
如不服本判決應於收受送達後20日內向本院提出上訴書狀，並應
敘述具體理由。其未敘述上訴理由者，應於上訴期間屆滿後20日
內向本院補提理由書(均須按他造當事人之人數附繕本)「切勿逕
送上級法院」。
辯護人依據刑事訴訟法第346條、公設辯護人條例第17條及律師
法第32 條第2項、第36條等規定之意旨，尚負有提供法律知識、
協助被告之義務（含得為被告之利益提起上訴，但不得與被告明
示之意思相反）。　　　　　　　　　
中　　華　　民　　國　　111 　年　　7 　　月　　20　　日
　　　　　　　　　　　　　　      　　書記官　陳姿利
附表：
編號 對象 時間 交易價格 （新臺幣） 犯罪方式  主文   地點     1 吳俐蓉 109年8月24日23時30分許 400元  范瑋萍於左列時間前，以其所有，扣案之蘋果牌行動電話（插用門號0910XXX861號〈號碼詳卷〉SIM卡，下同並均稱扣案行動電話）連接網路後，透過扣案行動電話內安裝之通訊軟體「微信」，與吳俐蓉聯繫後，將約定交易毒品乙事告知吳奕閔。吳奕閔遂於左列時間、地點與吳俐蓉見面，並交付含有第三級毒品4-甲基甲基卡西酮成分之咖啡包（下稱毒品咖啡包）1包與吳俐蓉，吳俐蓉並同意支付400元作為對價，然因吳俐蓉當日未帶足現金，該筆價金400元即延至附表編號2所示之時、地，連同編號2之交易價金，一併支付800元與吳奕閔。  吳奕閔共同犯販賣第三級毒品罪，處有期徒刑一年四月。未扣案之犯罪所得新臺幣四百元沒收，於全部或一部不能沒收或不宜執行沒收時，追徵其價額。 范瑋萍共同犯販賣第三級毒品罪，處有期徒刑一年二月。扣案之行動電話一支沒收。   花蓮縣○○市○○街00號前     2 吳俐蓉 109年8月31日23時許 400元 范瑋萍於左列時間前，以扣案行動電話連接網路後，透過扣案行動電話內安裝之通訊軟體「微信」，與吳俐蓉聯繫後，將約定交易毒品乙事告知吳奕閔。吳奕閔遂於左列時間、地點與吳俐蓉見面，並交付毒品咖啡包1包與吳俐蓉，吳俐蓉則支付現金400元作為對價，而完成交易。  吳奕閔共同犯販賣第三級毒品罪，處有期徒刑一年四月。未扣案之犯罪所得新臺幣四百元沒收，於全部或一部不能沒收或不宜執行沒收時，追徵其價額。 范瑋萍共同犯販賣第三級毒品罪，處有期徒刑一年二月。扣案之行動電話一支沒收。   花蓮縣花蓮市建和街45巷巷口     3 吳俐蓉 109年9月7日23時許 400元 范瑋萍於左列時間前，以扣案行動電話連接網路後，透過扣案行動電話內安裝之通訊軟體「微信」，與吳俐蓉聯繫，並先自吳奕閔處取得毒品咖啡包1包，雙方遂於左列時間、地點見面，由范瑋萍交付毒品咖啡包1包與吳俐蓉，吳俐蓉則支付現金400元作為對價，而完成交易，嗣范瑋萍再將所收受之400元交與吳奕閔，由吳奕閔支配、處分。  吳奕閔共同犯販賣第三級毒品罪，處有期徒刑一年四月。未扣案之犯罪所得新臺幣四百元沒收，於全部或一部不能沒收或不宜執行沒收時，追徵其價額。 范瑋萍共同犯販賣第三級毒品罪，處有期徒刑一年二月。扣案之行動電話一支沒收。    花蓮縣花蓮市建和街45巷巷口     
附錄本案論罪科刑法條：
毒品危害防制條例第4條
製造、運輸、販賣第三級毒品者，處7年以上有期徒刑，得併科
新臺幣1千萬元以下罰金。